臺灣桃園地方法院民事裁定
111年度消債更字第94號
聲  請  人  
即  債務人  許婉瑩
代  理  人  陳彥彰律師(法扶律師)
上列當事人因聲請消費者債務清理更生事件，本院裁定如下：
    主  文
債務人甲○○自民國一一一年六月二十八日下午四時起開始更生程
序。並命司法事務官進行本件更生程序。
    理  由
一、本件聲請意旨略以：聲請人目前任職於詮曜股份有限公司，
    每月收入約新臺幣（下同）3萬3416元，名下無任何財產，
    無擔保或無優先權之債務總額176萬5601元。雖曾於民國111
     年2月間向本院聲請消費者債務清理之調解，然因最大債權
    銀行即渣打國際商業銀行股份有限公司（下稱渣打銀行）未
    出場，以致調解不成立。又聲請人無擔保或無優先權之債務
    總額未逾1200萬元，且未經法院裁定開始清算程序或宣告破
    產，爰聲請裁定准予更生等語。
二、按債務人不能清償債務或有不能清償之虞者，得依消費者債
    務清理條例（下稱消債條例）所定更生或清算程序，清理其
    債務；債務人無擔保或無優先權之本金及利息債務總額未逾
    1200萬元者，於法院裁定開始清算程序或宣告破產前，得向
    法院聲請更生；法院開始更生程序之裁定，應載明其年、月
    、日、時，並即時發生效力，消債條例第3條、第42條第1 
    項及第45條第1項分別定有明文。次按債務人對於金融機構
    負債務者，在聲請更生或清算前，應向最大債權金融機構請
    求協商債務清償方案，或向其住、居所地之法院或鄉、鎮、
    市、區調解委員會聲請債務清理之調解；協商或調解成立者
    ，債務人不得聲請更生或清算。但因不可歸責於己之事由，
    致履行有困難者，不在此限；消債條例施行前，債務人依金
    融主管機關協調成立之中華民國銀行公會會員，辦理消費金
    融案件無擔保債務協商機制與金融機構成立之協商，準用前
    2 項之規定，同條例第151條第1項、第7項、第9項定有明文
    。
三、經查：
（一）關於前置協商之要件：聲請人前向本院聲請消費者債務清
      理之調解，因渣打銀行認為無調解之可能而未到場，以致
      調解不成立等情，有渣打銀行陳報狀、調解不成立證明書
      1 份附卷可按（見司消債調卷第60頁、第64頁），並經本
      院調取111年度司消債調字第84號卷宗核閱屬實，則聲請
      人聲請更生即合乎協商前置之程序要件。
（二）關於聲請人之債務總額：聲請人於其所提債權人清冊中記
      載，債權總金額為176萬5601元，惟經本院司法事務官函
      請債權人陳報債權結果，據最大債權銀行渣打銀行陳報聲
      請人負欠金融機構對外無擔保債權總額合計50萬8325元（
      包含：渣打銀行、聯邦銀行、臺灣中小企業銀行、遠東銀
      行、中國信託銀行）（見司消債調卷第61頁）；另有非金
      融機構之合迪股份有限公司陳報債權為148萬4356元（見
      司消債調卷第56頁），依此聲請人負欠無擔保之債務總額
      為199萬2681元（計算式：50 萬8325元＋148萬4356元）。
      若以銀行公會就消費者債務清理前置調解所得提供之最優
      惠分180期零利率方案計算，每期還款金額為1萬1070元（
      計算式：199萬2681元÷180 期＝1萬1070元，元以下四捨五
      入）。
（三）關於聲請人之財產及收入：聲請人名下無任何財產乙節，
      有全國財產稅總歸戶財產查詢清單在卷可憑（見司消債調
      卷第20頁）。聲請人陳報每月收入約3萬3416元乙情，業
      已提出108 、109 年度綜合所得稅各類所得資料清單、詮
      曜股份有限公司薪資單為證（見司消債調卷第21-22頁、
      第24-25頁），經核與聲請人所述大致相符，故本院暫以3
      萬3416元列計其每月薪資收入。
（四）關於聲請人每月必要支出：
　  ⒈聲請人個人必要支出：
　　  聲請人陳報其個人每月必要生活費用為1萬4231元（包括
      ：水電費、電話費、膳食費、交通費），經核聲請人支出
      為現今社會日常生活所必需，衡以110 年度桃園市每人每
      月最低生活費標準1萬5281元，復佐以桃園市之生活水平
      和消費物價及聲請人之日常生活等因素綜合判斷，堪認聲
      請人此部分支出尚屬合理，應予認列。從而，聲請人每月
      必要生活費用為1萬4231元，應屬合理。
　  ⒉兩名未成年子女扶養費用6000元：
　　  聲請人自陳育有2 名未成年子女，分別為94年8月生、96
      年12月生，每名未成年子女每月支出3000元，2名未成年
      子女每月共需支出6000元扶養費等語，並提出未成年子女
      陳○璇、陳○勳之戶籍謄本、108年度、109 年度所得稅清
      單、全國財產稅總歸戶財產查詢清單為證（見本院卷第61
      -73頁）。參酌未成年人日常生活較為單純，其支出應較
      成年人為低，爰依110 年度桃園市每人每月最低生活費標
      準1 萬5281元之8 成為標準計算，核估其1名未成年子女
      扶養費應為1萬2225元（計算式：1 萬5281元×80％，小數
      點以下四捨五入），又該費用應由聲請人與未成年子女之
      父親共同負擔，則聲請人每月所負擔1名未成年子女之扶
      養費應在6113元（計算式：1萬2225元÷2 ，小數點以下四
      捨五入）之範圍，聲請人僅陳報1名未成年子女扶養費為3
      000元，2名共6000元，應予認列。
    ⒊準此，聲請人之每月必要支出合計為2萬231元（計算式：1
       萬4231元＋6000元）。　
  ㈤結算：聲請人名下無任何財產，以上開收入扣除必要支出後
    ，每月雖有餘額1萬3185元可供清償（計算式：3萬3416元－2
     萬231元），非無清償債務之可能，惟本院審酌聲請人陳報
    之未成年子女扶養費，顯低於桃園市每人每月最低生活費標
    準，且兩名未成年子女現正就學中，若將來持續升學深造，
    聲請人所需支出之教育費勢必增加，況前開債務之利息和違
    約金，仍在持續增加。是本院審酌聲請人之收入財產、勞力
    及生活費用支出，以及近年通貨膨脹加劇等狀況，堪認其客
    觀上對於前開債務確有不能清償之虞之情事，而有藉助更生
    制度調整其與債權人間之權利義務關係而重建其經濟生活之
    必要。
四、綜上所述，聲請人係消費者，已達不能清償債務之程度，經
    消費者債務清理調解不成立，且查無消債條例第6 條第3 項
    、第8 條或第46條各款所定應駁回更生聲請之事由，則本件
    聲請，應屬有據，爰裁定准許更生，並依同條例第16條第1 
    項規定，命司法事務官進行更生程序如主文所示。
五、本院裁定准許開始更生程序，俾使聲請人得以重建經濟生活
    ，惟本裁定不生免責效力，須聲請人於更生程序中與債權人
    協定更生方案，並持續履行，始能依消債條例第73條免責，
    附此敘明。　　　　　　　
中　　華　　民　　國　　111 　年　　6 　　月　　28　　日
　                民事第三庭  法　官　吳為平
上列正本證明與原本無異。
本裁定不得抗告。
本裁定業於111年6月28日下午4時公告。
中　　華　　民　　國　　111 　年　　6 　　月　　28　　日
                              書記官  蘇玉玫 
附記：
本件業已裁定開始更生程序，債權人不論有無執行名義，非依更
生程序，不得行使其權利；債務人亦不得對除有優先權債權人以
外之債權人再為任何清償行為。